臺灣臺中地方法院刑事判決　　　　　　　　　　　　九十一年度訴字第一一一號
　　公　訴　人　臺灣臺中地方法院檢察署檢察官
　　被　　　告　戊○○
右列被告因誣告案件，經檢察官提起公訴（九十一年度偵字第六五０九號），本院判
決如左：
    主  文
戊○○意圖他人受刑事處分，向該管公務員誣告，處有期徒刑肆月。
    事  實
一、戊○○於民國八十七年五月間向甲○○借款新台幣（以下同）八十萬元，並提供
    其所有門牌號碼為臺中巿篤行路三十三號三樓之四之房屋及其坐落土地之所有權
    狀各一份質押予甲○○，以擔保八十萬借款中之三十萬元；另提供其所有門牌號
    碼為臺中巿北平路二段五號五樓之十九之房屋及其坐落之土地設定第三順位抵押
    權予甲○○以作為其餘五十萬元借款之擔保，惟臺中巿北平路二段五號五樓之十
    九之房屋及土地於八十八年間遭第一順位抵押權人臺中巿第十一信用合作社聲請
    拍賣抵押物，經本院於八十八年八月二十五日拍定，但甲○○未受任何分配，戊○○遂於八十九年六月二十八日另提供其所有之青潭別墅景觀寶座之靈骨塔位所
    有權狀十份交予甲○○以擔保此部分之借款，其後甲○○因債權未獲清償，而向
    臺灣士林地方法院聲請拍賣前開靈骨塔位，並經該院於九十年九月七日以士院儀
    執助夏字第一二０一號執行命令扣押在案。戊○○明知其將青潭別墅景觀寶座之
    靈骨塔位所有權狀十份交予甲○○係為擔保其向甲○○借貸之八十萬元，竟於前
    開靈骨塔位遭甲○○聲請法院扣押後，心生不滿，意圖使甲○○受刑事處分，於
    九十年十一月十四日具狀向臺灣臺中地方法院檢察署對甲○○提出侵占罪之告訴
    ，偽稱：其於八十九年六月二十八日，將其所有之青潭別墅景觀寶座之靈骨塔位
    所有權狀十份及門牌號碼為臺中巿篤行路三十三號之四之房屋及其坐落土地之所
    有權狀各一份交予甲○○，託請甲○○代為向他人質押借款三十萬元，惟甲○○
    非但未持上述所有權狀向他人質押貸款，反而將之侵占據為己有云云，而誣告甲○○涉有侵占罪嫌。嗣經警通知甲○○到案製作筆錄時，甲○○始知上情，並訴
    請偵辦。
二、案經甲○○訴由臺灣臺中地方法院檢署檢察官偵查起訴。
    理  由
一、訊據被告戊○○固坦承於九十年十一月十四日向臺灣臺中地方法院檢察署對甲○○提出侵占罪之告訴，惟矢口否認有何誣告之犯行，辯稱：伊於八十九年六月二
    十八日將上開土地、建物及靈骨塔位之所有權狀交付予甲○○係要委託其代向他
    人借款三十萬元，並非供其擔保借款云云。惟查：
（一）右揭犯罪事實業據告訴人甲○○指訴綦詳，且被告於民國八十七年五月間向告
      訴人借款八十萬元，並提供其所有門牌號碼為臺中巿篤行路三十三號三樓之四
      之房屋及其坐落土地之所有權狀各一份予告訴人質押以擔保八十萬元借款中之
      三十萬元，另又提供其所有門牌號碼為臺中巿北平路二段五號五樓之十九之房
      屋及其坐落之土地設定第三順位抵押權予告訴人以作為其餘五十萬元借款之擔
      保，此有被告所簽發之本票影本二紙、本票存根影本、民事本票裁定及確定證
      明書（均影本）各一紙在卷可稽，且為被告所自承。而被告設定第三順位抵押
      權予告訴人之門牌號碼為臺中巿北平路二段五號五樓之房屋及其坐落之土地，
      於八十八年一月間經第一順位抵押權人臺中巿第十一信用合作社聲請拍賣抵押
      物，於八十八年八年二十五日拍定，而告訴人之債權未受有任何清償等情，亦
      有本院民事執行處八十八年度執字第一八九六號卷宗影本在卷可憑，足見告訴
      人之指訴非虛，堪以採信。
（二）又被告雖稱伊將上開權狀交付予告訴人之目的係要委託其向他人借款三十萬元
      云云，惟被告於偵查中除提出其自行書寫寄發之存證信函一紙為證外，並無法
      提出任何其他證據以實其說，及至本院審理時始辯稱：伊於八十九年六月二十
      八日拿靈骨塔位所有權狀十份交付告訴人並委託其代向他人借款時，有證人丙○○、乙○○、丁○○在場見聞云云，經本院傳訊該三名證人，證人丙○○到
      庭證稱：「他們（指被告及告訴人）本來之前就有金錢糾紛，當時就有聽被告
      說是請王先生去幫他借三十萬，目的是什麼我不曉得。」「我去被告店裡的時
      候有時候王先生也會在店裡，我只有看到他們兩個人都有在那邊，我不記得被
      告到底是否有當面告知王先生請他幫忙借三十萬元。我只有模糊的印象。這個
      訊息是在被告的店裡聽到的，但是是誰講的我已經不記得了。」證人乙○○亦
      到庭證稱：「當場他們說什麼我沒有聽清楚，是事後被告才告訴我，他叫甲○○拿那些權狀去幫他借款三十萬。」足見證人丙○○、乙○○均是於被告將靈
      骨塔位所有權狀交予告訴人後，始經由被告告知其交付靈骨塔位之所有權狀予
      告訴人係委託其代向他人借款三十萬元一事，並非親自見聞該事實，其二人之
      證言自無證據能力，尚無從據為有利於被告之認定。被告辯稱證人丙○○、李
      政維均有當場見聞伊交靈骨塔權狀給告訴人並委託其代向他人借款三十萬元云
      云，顯屬杜撰掩責之詞，不足採信。且經本院質之被告係委託告訴人向何人借
      款三十萬元，借款條件如何，被告亦無法說明，僅泛稱是要告訴人向其花蓮之
      友人借款云云，其供述自非無疑。至於證人莊崇禮經本院傳訊而未到庭，然由
      前開證人丙○○、乙○○證述之內容以觀，本院認無再予傳訊之必要，附此敘
      明。
（三）再者，被告於九十一年二月七日接受臺灣臺中地方法院檢察署檢察官訊問時辯
      稱：篤行路土地、房屋所有權狀，是伊八十七年間簽發本票向告訴人借款時，
      質押給告訴人，三十萬元借款償還後，告訴人在八十九年初將權狀返還，八十
      九年六月，伊又拿權狀請告訴人替其借款云云，經檢察官質問被告為何三十萬
      元借款已清償卻未將本票取回，被告辯稱：因當時告訴人人在大陸，錢交給他
      太太，所以未將本票取回，亦無證據證明已清償云云，再質問被告三十萬元本
      票到期日為八十九年五月十一日，告訴人為何在八十九年初將所有權狀返還，
      被告則又辯稱：因為其付了五十幾萬元利息，其和告訴人談，請告訴人將權狀
      返還云云；又於九十一年七月二日本院審理時改稱：伊付告訴人二年利息約五
      十萬幾元，但是沒有清償本金；告訴人不曾將篤行路的權狀還伊，告訴人只有
      帶到店裡，伊請告訴連同十張靈骨塔的權狀一起去借錢云云，可見被告自偵查
      中至本院審理時就其是否清償本金、告訴人是否曾將篤行路土地房屋所有權狀
      返還、被告於八十九年六月二十八日是否有將篤行路土地房屋所有權狀交付予
      告訴人等情節之供述，前後反覆不一，且均無法提出證據供本院調查，以實其
      說，更足認其辯稱係臨訟卸責之詞，委無足採。
（四）末查，被告既辯稱告訴人於八十九年六月間即侵占其所有權狀，卻始終未向告
      訴人索討，反而延至九十年九月間，告訴人向臺灣士林地方法院聲請強制執行
      上開靈骨塔位所有權時，始提出告訴，此有告訴狀及臺灣士林地方法院九十年
      九月七日以士院儀執助夏字第一二０一號執行命令各一份在卷可稽，此等情節
      亦與常理有違，益足見被告將臺中巿篤行路三十三號三樓之四之房屋、土地之
      所有權狀及青潭別墅景觀寶座之靈骨塔位之所有權狀交付告訴人，均係為供擔
      保其債權之用，而非被告委託告訴人向第三人質借款項甚明。綜上所述，被告
      明知其將前述所有權狀交予告訴人，係供擔保借款之用，竟仍具狀向臺灣臺中
      地方法院檢察署檢察官對告訴人提出侵占罪之告訴，顯意圖使告訴人受刑事處
      分，事證甚為明確，被告犯行堪以認定。
二、核被告所為係犯刑法第一百六十九條第一項之誣告罪。爰審酌被告於告訴人合法
    行使債權之際，為脫免債務，竟具狀誣告，非但浪費司法資源，且犯罪後仍飾詞
    掩責，毫無悔意等一切情狀，量處如主文所示之刑。
據上論斷，應依刑事訴訟法第二百九十九條第一項前段，刑法第一百六十九條第一項
，判決如主文。
本案經檢察官李芳瑜到庭執行職務。
中      華      民      國      九十一      年    七      月    三十    日
                                      臺灣臺中地方法院刑事第一庭
                                          法  官  陳  慧  珊
右正本證明與原本無異。
如不服本判決，應於送達後十日內向本院提出上訴狀（須附繕本），上訴於臺灣高等
法院臺中分院。
                                          書記官
中      華      民      國      九十一      年    七     月     三十    日
附錄本案論罪科刑法條全文：
刑法第一百六十九條第一項：
意圖他人受刑事或懲戒處分，向該管公務員誣告者，處七年以下有期徒刑。
